臺灣高等法院刑事裁定
111年度聲再字第67號
再審聲請人
即受判決人  唐本光




上列再審聲請人即受判決人因違反毒品危害防制條例案件，對於
本院109年度上訴字第1181號，中華民國109年7月8日第二審確定
判決（第一審案號：臺灣臺北地方法院108年度訴字第619號；起
訴案號：臺灣臺北地方檢察署108年度毒偵字第1206號），聲請
再審，本院裁定如下：
    主  文
再審之聲請駁回。 
    理  由
一、聲請意旨略以：本院109年度上訴字第1181號判決書僅就再
    審聲請人即受判決人（下稱聲請人）是否累犯、剩餘殘刑的
    計算及各項物證的取證及證據能力加以論述與說明，而未審
    酌聲請人於上次受觀察勒戒至案發當日已逾5年以上，且於
    審理期間聲請人仍受臺灣新北地方檢察署（誤載為臺灣新北
    地方法院）108年度毒偵字第1939號「附命緩起訴」，於八
    里療養院接受戒癮治療，本院將聲請人之上訴駁回後致其未
    完成治療，對此事實與證據漏未審酌，爰依法聲請再審等語
    。
二、按對於有罪確定判決之救濟程序，依刑事訴訟法規定有再審
    及非常上訴。非常上訴以原確定判決違背法令，由最高法院
    檢察署檢察總長向最高法院提起之非常救濟程序，目的在求
    統一法律之適用；再審則係對確定判決之事實錯誤而為之救
    濟方法，至於適用法律問題則不與焉（最高法院104年度台
    抗字第343號裁定意旨參照）。易言之，如對於原確定判決
    係以違背法令之理由聲明不服，則應依非常上訴程序為之，
    非循再審程序所能救濟。而受理再審聲請之法院，應先審查
    再審之聲請是否具備合法條件，若其聲請再審之程序違背規
    定時，即應以其聲請不合法，依刑事訴訟法第433條規定裁
    定駁回之；必再審之聲請合法，始能進而審究其再審有無理
    由。
三、經查：
  ㈠聲請人前因施用毒品案件，經臺灣臺北地方法院108年度訴字
    第619號判決判處有期徒刑10月，聲請人上訴後，經本院以1
    09年度上訴字第1181號判決上訴駁回確定，有上開刑事判決
    書、本院被告前案紀錄表等件在卷可稽，故聲請人確為上開
    確定判決之受判決人，先予說明。
  ㈡按刑事訴訟法之再審及非常上訴制度，雖均為救濟已確定之
    刑事判決而設，惟再審係為原確定判決認定事實錯誤而設之
    救濟，非常上訴則係在糾正原確定判決適用法則違誤之程序
    ，二者迥不相侔。觀諸本件聲請人所提刑事再審聲請狀內容
    ，對其確有施用毒品犯行尚無爭執，僅稱原判決未審酌其前
    受觀察勒戒已逾5年以上，且於該案審理期間仍受附戒癮治
    療之緩起訴處分等語，核其所指摘者，實屬該確定判決適用
    法律有無違誤之問題，與刑事訴訟法第420條第1項或同法第
    421條所定得聲請再審之情形無一相符，是聲請人本件聲請
    再審之程序，顯屬違背規定。
  ㈢綜上，聲請人就上開案件聲請再審，其聲請再審之程序顯已
    違背規定而不合法，且無從補正，應予駁回。
四、又聲請再審之案件，除顯無必要者外，應通知聲請人及其代
    理人到場，並聽取檢察官及受判決人之意見。但無正當理由
    不到場，或陳明不願到場者，不在此限。前項本文所稱「顯
    無必要者」，係指聲請顯屬程序上不合法且無可補正或顯無
    理由而應逕予駁回，刑事訴訟法第429條之2、法院辦理刑事
    訴訟案件應行注意事項第177條之4分別定有明文。本件再審
    聲請程序並不合法且無以補正，已如上述，自無踐行通知聲
    請人到場並聽取檢察官意見等程序之必要，附此敘明。
據上論斷，應依刑事訴訟法第433條前段，裁定如主文。
中　　華　　民　　國　　111 　年　　2 　　月　　16  　日
                  刑事第二十二庭審判長法　官  王美玲
                                      法　官  汪怡君
                                      法　官  葉韋廷
以上正本證明與原本無異。
如不服本裁定，應於收受送達後五日內向本院提出抗告狀。
                                      書記官  李逸翔
中　　華　　民　　國　　111 　年　　2 　　月　　16　　日